臺灣高等法院刑事裁定
110年度毒抗字第792號
抗  告  人  
即  被  告  蘇雅慧（原名周雅慧）




上列抗告人即被告因違反毒品危害防制條例案件，不服臺灣新北
地方法院110年度毒聲字第115號中華民國110年3月17日裁定（聲
請案號：臺灣新北地方檢察署110年度聲觀字第73號、109年度毒
偵字第5205號、第6537號、第6924號），提起抗告，本院裁定如
下：
    主  文
抗告駁回。
    理  由
一、原裁定意旨略以：抗告人即被告蘇雅慧（下稱被告）基於施
    用第二級毒品之犯意，㈠於民國109年7月10日17時許，在新
    北市○○區○○○路000巷0弄00號6樓居所，以將第二級毒品甲基
    安非他命製於玻璃球加熱燒烤而吸食所產生煙霧之方式，施
    用第二級毒品甲基安非他命1次；㈡於109年7月15日14時許，
    在新北市○○區○○路000號6樓居所，以前開方式，施用第二級
    毒品甲基安非他命1次；㈢於109年7月28日17時許，在新北市
    ○○區○○○路000巷0弄00號6樓居所，以前開方式，施用第二級
    毒品甲基安非他命1次之事實，均有被告尿液經送檢驗後呈
    甲基安非他命陽性反應之濫用藥物檢驗報告等在卷可憑，是
    被告有上開施用第二級毒品之犯行，且其前未經觀察、勒戒
    之處遇，爰依檢察官之聲請，裁定被告應送勒戒處所觀察、
    勒戒，其期間不得逾2月等語。
二、抗告意旨略以：被告前於另案羈押期間實已遠離毒品而已收
    觀察、勒戒之效，且現自費前往醫院持續接受戒癮治療中，
    自無再行觀察、勒戒之必要；檢察官未詢問被告接受戒癮治
    療之意願，亦未調查被告何以不適用戒癮治療等其他機構外
    處遇，即聲請法院裁定送觀察、勒戒，而不為附命完成戒癮
    治療之緩起訴處分（下稱附命緩起訴），有裁量怠惰、濫用
    及違反平等、比例原則之情形，且為使被告得以照顧母親及
    家庭，爰請求撤銷原裁定並駁回檢察官之聲請云云。
三、經查，上開被告3次施用第二級毒品甲基安非他命之事實，
    各經警將被告尿液送驗，均呈安非他命類（甲基安非他命）
    陽性反應，有台灣檢驗科技股份有限公司濫用藥物檢驗報告
    2份、台灣尖端先進生技醫藥股份有限公司濫用藥物檢驗報
    告1份、新北市政府警察局受採集尿液檢體人姓名及檢體編
    號對照表2份、臺北市政府警察局偵辦毒品案件尿液檢體委
    驗單1份附卷可參，應堪信實。又被告前未經觀察、勒戒之
    處遇，有本院被告前案紀錄表附卷可考，是原審依毒品危害
    防制條例（下稱毒品條例）第20條第1項、觀察勒戒處分執
    行條例第3條第1項規定，准檢察官所請，裁定被告應送勒戒
    處所觀察、勒戒，其期間不得逾2月，核其認事、用法於法
    並無不合。
四、被告以前揭情詞提起抗告，惟查：
　㈠按毒品條例所規定之觀察、勒戒處分，其立法意旨在幫助施
    用毒品者戒除毒癮，該處分之性質非為懲戒行為人，而係為
    消滅行為人再次施用毒品之危險性，目的在戒除行為人施用
    毒品之身癮及心癮；觀察、勒戒係導入一療程觀念，針對行
    為人將來之危險所為預防、矯治措施之保安處分，以達教化
    與治療之目的，可謂刑罰之補充制度，從而毒品條例本身所
    規定之觀察、勒戒及強制戒治等保安處分，雖兼具剝奪自由
    權利之性質，卻有刑罰不可替代之教化治療作用。是同條例
    規定之「觀察、勒戒處分」及「附條件之緩起訴處分（含附
    命緩起訴）」，何者對於施用毒品者較為有利，端在何種程
    序可以幫助其戒除施用毒品之行為，尚非可由法院逕行認定
    附命緩起訴對施用毒品者係較有利，如從治療效果之觀點而
    論，亦難謂附命緩起訴必然較觀察、勒戒有利於行為人。
　㈡再檢察官適用刑事訴訟法第253條之1第1項及第253條之2對被
    告為緩起訴處分時，應「參酌刑法第57條所列事項及公共利
    益之維護」，並「認以緩起訴為適當」者，始得為之，可認
    檢察官應以向法院聲請觀察、勒戒為原則，於例外符合上揭
    緩起訴處分之要件時，始得另為附條件之緩起訴處分。檢察
    官是否適用前開規定對被告為緩起訴處分，自得本於前開規
    定之立法目的，妥為斟酌、裁量，始予決定。而其裁量之結
    果，如認適於對被告為緩起訴處分者，固須於緩起訴處分中
    說明其判斷之依據，惟其如認應向法院聲請觀察、勒戒者，
    此時因係適用原則而非例外，自無需贅予交代不適於為緩起
    訴處分之理由。況且本件檢察官聲請書既表明係對上開被告
    3次施用第二級毒品之犯行聲請觀察、勒戒，應已考量到被
    告施用毒品次數高達3次之成癮嚴重情形，而為此等聲請，
    復佐以被告尚另涉販賣第二級毒品案件之情，可知其沉溺毒
    品泥淖甚深，故難認本件檢察官聲請觀察、勒戒有何裁量怠
    惰、濫用或違反平等、比例原則等違誤，則法院原則上自應
    尊重檢察官職權之行使。準此，對於「初犯」施用毒品罪之
    被告，究應採行附條件之緩起訴處分，抑或向法院聲請觀察
    、勒戒之處遇措施，要屬檢察官之裁量權，本件檢察官既聲
    請法院裁定觀察、勒戒，且無上開違誤，則法院僅得依法裁
    定被告送勒戒處所觀察、勒戒，以查其是否有施用毒品傾向
    ，尚無自行以戒癮治療等其他方式替代之權。
　㈢又被告所指檢察官未詢問其接受戒癮治療之意願乙節，現行
    法就檢察官聲請法院裁定觀察、勒戒之程序，既無關於被告
    陳述意見之特別規定，且被告如有相關意見欲表達，仍可自
    行向檢察官或原審提出俾供斟酌，自難認本件檢察官或原審
    有何違法之情事。另被告抗告意旨所檢附關於其自行接受戒
    癮治療及其母至醫院就診之憑據，縱均屬實，仍不足以否定
    檢察官所聲請對其為觀察、勒戒處遇之正當性及必要性，附
    此敘明。　　
五、綜上所述，原審依檢察官之聲請，裁定被告應送勒戒處所觀
    察、勒戒，核其認事、用法並無違誤，被告徒執前詞提起抗
    告，核無理由，應予駁回。
據上論斷，應依刑事訴訟法第412條，裁定如主文。
中　　華　　民　　國　　110 　年　　5 　　月　　7 　　日
                  刑事第四庭    審判長法  官  陳筱珮
                                      法  官  林怡秀
                                      法  官  吳元曜
以上正本證明與原本無異。
不得再抗告。
                                      書記官  彭秀玉
中　　華　　民　　國　　110 　年　　5 　　月　　7 　　日